【裁判字號】    97,易,388
【裁判日期】    970515
【裁判案由】    詐欺
【裁判全文】
臺灣臺北地方法院刑事判決               97年度易字第388號
公  訴  人  臺灣臺北地方法院檢察署檢察官
被      告  甲○○
上列被告因詐欺案件，經檢察官提起公訴（96年度偵緝字第2674
號、96年度偵字第23857號），本院判決如下：
    主  文
甲○○無罪。
    理  由
一、公訴意旨略以：被告甲○○明知將自己之金融機構帳戶提供
    他人使用，將可能遭詐騙集團利用作為犯罪工具，猶基於幫
    助詐欺之犯意，於民國95年9 月23日前之不詳時間、地點，
    以有償或無償之方式，交付其所有台新國際商業銀行城東分
    行第00000000000000號帳戶之存摺、金融卡、密碼與真實姓
    名年籍不詳之「小李」等人。該等人士所屬詐欺集團成員隨
    即基於為自己不法所有之意圖，於95年9月23日，以skype向
    乙○○表示缺錢花用，願與伊見面尋求幫助，惟需進行身分
    查核，致乙○○陷於錯誤而匯款新台幣（下同）2,000 元、
    2,000 元至甲○○所有上開帳戶，嗣經乙○○察覺有異，始
    報警循線查知上情，因認被告涉犯刑法第30條、第339條第1
    項之幫助詐欺取財罪嫌云云。
二、按犯罪事實應依證據認定之，無證據不得推定其犯罪事實；
    而不能證明被告犯罪者，應諭知無罪之判決，刑事訴訟法第
    154條第2項、第301條第1項分別定有明文。又事實之認定，
    應憑證據，如未能發現相當證據，或證據不足以證明，自不
    能以推測或擬制之方法，為裁判基礎；且認定犯罪事實所憑
    之證據，雖不以直接證據為限，間接證據亦包括在內，然而
    無論直接證據或間接證據，其為訴訟上之證明，須於通常一
    般之人均不致有所懷疑，而得確信其為真實之程度者，始得
    據為有罪之認定，倘其證明尚未達到此一程度，而有合理之
    懷疑存在而無從使事實審法院得有罪之確信時，即應由法院
    為諭知被告無罪之判決，亦經最高法院40年台上字第86號、
    76年度台上字第4986號著有判例意旨可資參照。
三、本件公訴意旨認被告涉犯幫助詐欺罪嫌，無非係以被告之供
    述、證人乙○○之證述，暨卷附之自動櫃員機交易明細表、
    被告帳戶開戶資料、歷史交易明細及臺灣臺北地方法院檢察
    署93年度偵字第2141號緩起訴處分書等件資為論據。訊據被
    告則堅詞否認有何公訴意旨所指之幫助詐欺犯行，辯稱：系
    爭帳戶係在95年5到8月間因搭乘計程車時，將整個包包遺失
    而遺失，遺失物品尚包括身分證、健保卡影本、開戶密碼卡
    片、書本雜誌等，遺失後1、2天有向台新國際商業銀行掛失
    ，其於95年9月25日之前有打電話向客服中心掛失，95年9月
    25日、26日有向銀行掛失等語。
四、經查：
  (一)按被告以外之人於審判外之言詞或書面陳述，除法律有規定
    者外，不得作為證據。被告以外之人於審判外之陳述，雖不
    符前四條之規定，而經當事人於審判程序同意做為證據，法
    院審酌該言詞陳述或書面陳述作成時之情況，認為適當者，
    亦得為證據。當事人、代理人或辯護人於法院調查證據時，
    知有刑事訴訟法第159條第1項不得為證據之情形，而未於言
    詞辯論終結前聲明異議者，視為有前項之同意，刑事訴訟法
    第159條第1項、第159條之5分別定有明文。查，本院認定事
    實所憑之證據中，告訴人乙○○95年9 月24日之警詢筆錄屬
    傳聞證據，惟檢察官及被告均未於本院言詞辯論終結前聲明
    異議，本院審酌該等言詞或書面陳述作成之情況，並無非出
    於任意性或不正取供，或違法或不當情事，且客觀上亦無不
    可信之情況，堪認為適當，依刑事訴訟法第159條之5第2項
    規定，均得作為證據，先予敘明。
  (二)前述帳戶為被告所有，業據被告於偵查及本院審理時坦承不
    諱，並有台新國際商業銀行95年10月20日台新作集字第9514
    421 號函及其檢附開戶資料、存摺交易往來明細查詢在卷可
    佐，應堪認定。又本案詐欺集團所屬之不明人士於95年9 月
    23日，透過skype 以尋求幫助為由，向告訴人乙○○佯稱：
    願與伊見面尋求幫助但需確認身分等語，使告訴人陷於錯誤
    ，遂依指示分別於95年9 月23日20時31分、同日20時44分，
    匯款2,000 元、2,000 元至被告上開台新國際商業銀行帳戶
    內，旋即遭提領一空之事實，亦據告訴人於警詢時指訴綦詳
    ，並有台新銀行銀行自動櫃員機交易明細表2 份、台新國際
    商業銀行函覆之帳號00000000000000號帳戶歷史交易明細等
    文件在卷可憑，此等事實自堪信為真實。
  (三)被告之帳戶何以為詐欺集團所利用，依被告於偵查中所陳：
    「我去年5 到8 月間遺失，遺失時我有掛失，應該有相關紀
    錄可查，我是坐計程車時整個包包遺失」，「（跟這個帳戶
    有關的，你掉了什麼？）身份證、健保卡影本，開戶密碼卡
    片、書本雜誌」，「（台新銀行是你去年新開戶的？）開戶
    日期我真的忘記了」，「（遺失這些東西有報案？）沒有報
    案。我有跟台新銀行說」，「（遺失後就立即掛失？）隔一
    、二天」（見2674偵查卷2 、3 頁），綜上被告供述觀之，
    由於被告應訊之時間為96年11月23日，距其帳戶遭人利用詐
    欺被害人乙○○已經相距一年又二月，除時間記憶不準確之
    外，被告曾於95年9 月25日以網路銀行方式掛失系爭帳戶存
    摺，並於95年9 月26日致電台新國際商業銀行掛失系爭帳戶
    之金融卡及帳戶，此有台新國際商業銀行97年3 月14日台新
    作文字第9703605 號函在本院卷可稽（見本院卷第95頁），
    足證被告確有於95年9 月25日、96年9 月26日向台新國際商
    業銀行掛失系爭帳戶存摺及金融卡之事實，而被害人乙○○
    遭詐欺之日期為95年9 月23日，被告確係於遺失之後一、二
    日即掛失等語，應非虛妄，至被告所言帳戶於95年5 月至月
    遺失一節，參照前述被告有關時間之供述多係記憶不清等情
    觀之，難逕依此即認被告所供不實。至被告之前曾有提供帳
    戶而經檢察官予以緩起訴之處置一節，有被告之前案紀錄可
    查，惟此只能證明被告知悉提供帳戶與幫助詐欺之間之關係
    ，不能僅依此即認本案必定係被告提供其帳戶予詐欺集團。
五、查詐欺集團取得被告帳戶，可能之原因非一，或因被告出賣
    、出借或出租他人使用，或因被告帳戶遭竊或遺失而流入該
    等集團之手，非必出於幫助該等不明人士詐欺被害人之故意
    。綜上所述，被告雖未妥善保管其帳戶，終致遭不明人士用
    於詐騙，然被告所供其帳戶係遺失而遭人利用一節，既尚難
    排除其可能性，公訴人之舉證，仍有合理之懷疑存在，要難
    認定被告係本於幫助他人詐欺犯罪之故意，而交付帳戶供他
    人使用，此外，復查無其他積極證據足資證明被告確有幫助
    詐欺犯意，殊難僅憑被害人匯款至被告帳戶，推論被告有幫
    助詐欺犯罪之認識，而遽以幫助詐欺罪相繩。本件既尚有合
    理之可疑存在，自不能證明被告犯罪，依首開說明，應為被
    告無罪之諭知。
據上論斷，應依刑事訴訟法第301條第1項，判決如主文。
本案經檢察官永欽到庭執行職務
中    華    民    國    97    年    5     月    15    日
                  刑事第六庭  審判長法  官  周占春
                                    法  官  張永宏
                                    法  官  林孟皇
上正本證明與原本無異。
如不服本判決，應於判決送達後10日內向本院提出上訴狀 (應抄
附繕本)。
                                    書記官  林妙穗
中    華    民    國    97    年    5     月    15    日


司法院資訊處製作；財團法人民間司法改革基金會備份。
